臺灣高等法院刑事判決　　　　　　　　　　　　　九十三年度交上易字第二八七號
　　上　訴　人
　　即　被　告　乙○○
右上訴人因過失傷害案件，不服臺灣士林地方法院九十二年度交易字第一七二號，中
華民國九十三年九月二十九日第一審判決（起訴案號：臺灣士林地方法院檢察署九十
二年度偵字第一三五０號），提起上訴，本院判決如左：
    主  文
上訴駁回。
    事實及理由
一、本案經本院審理結果，認第一審以上訴人即被告乙○○犯刑法第二百八十四條第
    一項前段之過失傷害罪，判處拘役伍拾日，並諭知易科罰金折算之標準為三百元
    折算一日，認事用法及量刑均無不當，應予維持，並引用第一審判決書記載之事
    實、證據及理由（如附件）。
二、被告上訴意旨雖以：被告已盡應盡之注意義務，並遵守交通規則開車，更信賴所
    有用路人應遵守道路交通規則，被害人超速行駛，被告始料未及，究不得以轉彎
    車未讓直行車先行即認定被告有過失云云。惟查：
  (一)道路交通安全規則第一百零二條第一項第六款前段規定：汽車行駛至交岔路口，
    轉彎車應讓直行車先行。
  (二)本件告訴人甲○○騎乘之ＣＪＢ─四００號重型機車，在碰撞後倒地之刮地痕起
    點，係在在甫進入交岔路口處；被告乙○○駕駛之車牌號碼ＡＴ─九一八七號自
    小客車，碰撞後停放之位置亦在甫進入交岔路口處（車頭進入路口，車尾尚未進
    入路口，車中央與路口邊線對齊），自小客車與行進方向之至誠路二段約成三十
    度角，有道路交通安全事故調查報告表在卷可稽（見偵查卷第二十一頁）。由此
    跡象判斷，被告駕駛之ＡＴ─九一八七號自小客車顯然於尚未進入至誠路二段六
    十巷之交岔路口時，即已開始進行右轉。
  (三)再依被告所駕駛ＡＴ─九一八七號自小客車之車損照片所示，該自小客車係右前
    車門靠車中央處有約二公分深之輕微撞擊凹痕（見偵查卷第四十二頁）；及被告
    駕駛之ＡＴ─九一八七號自小客車，碰撞後與行進方向之至誠路二段約成三十度
    角，斜向停放在告訴人騎乘機車行進方向之正前方；告訴人騎乘之ＣＪＢ─四０
    ０號機車在碰撞後倒地之刮地痕，亦與行進方向之至誠路二段成約三十度角，斜
    向延伸三點四公尺（見偵查卷第二十一頁道路交通安全事故調查報告表）相互參
    照勾稽；被告所駕駛之ＡＴ─九一八七號自小客車，應係於開始進行右轉彎之初
    ，即與告訴人騎乘之機車以約三十度之夾角擦撞，自可認定。
  (四)自小客車之兩側後視鏡，除駕駛座右後方一公尺處有觀察死角外，一般往後可窺
    視之距離，至少在五十公尺以上，此為週知之事實。此項進入汽車後視鏡視界以
    內，至雙方逐漸接近可能發生擦撞之五十公尺距離，縱使假設被告駕駛之汽車係
    靜止不動，以告訴人所主張之機車時速二十公里計算，其前行之時間約須九秒鐘
    以上（每秒鐘前進五點五公尺）；依被告所抗辯之機車時速六十公里，其前行之
    時間亦須在三秒鐘以上（每秒鐘前進十六點五公尺）；假若被告駕駛之自小客車
    係在行進狀況中，機車接近之時間更會加長；在此時間內，被告果若有注意右後
    方來車，自無不能發現之理。乃被告竟辯稱：轉彎時未見後方有來車等語。顯見
    其在本件進行右轉彎時，根本未曾注意右後方有無來車，以致未能發見告訴人騎
    乘之機車在其右後方行駛接近之中。
  (五)被告駕駛ＡＴ─九一八七號自小客車，於尚未進入至誠路二段六十巷交岔路口，
    即擅自進行右轉，轉彎時又未注意同方向之右後方來車，亦未讓同方向之右後方
    直行來車先行，致與告訴人騎乘之機車發生擦撞，使告訴人受有有左腓骨骨折之
    傷害；則其於本件發生之時地駕駛汽車肇事，應負過失責任甚明。
  (六)所謂之「信賴原則」，應以自己並無注意義務之違反為前題；本件被告既未注意
    遵守「轉彎車應讓直行車先行」之規定有如前述，自無「信賴原則」適用之可言
    。被告之上訴意旨否認有過失，並無理由，應予駁回。
  (七)末查，被告育有兩名女兒，且因替他人作保，每月薪水正遭強制執行中，固據其
    提出
    被害人洽商和解，訴訟中又多方飾詞卸責未見悔意，本院自不宜斟酌為緩刑之宣
    告，併此敘明。
  (八)本案事證已臻明確，被告請求傳喚其妹作證，本院認為無此必要，附此指明。
據上論結，應依刑事訴訟法第三百七十三條、第三百六十八條，判決如主文。
本案經檢察官田炳麟到庭執行職務。
中　　　華　　　民　　　國　　九十三　　年　　 十二 　　月　　 三十 　　日
                              臺灣高等法院刑事第十二庭
                                  審判長法  官  劉  景  星
                                        法  官  陳  志  洋
                                        法  官  陳  博  志
右正本證明與原本無異。
不得上訴。
                                        書記官  陳  嘉  文
中　　　華　　　民　　　國　　九十三　　年　　 十二 　　月　　 三十 　　日
附錄本判決論罪科刑依據之法條：
刑法第二百八十四條第一項前段
因過失傷害人者，處六月以下有期徒刑、拘役或五百元以下罰金，致重傷者，處一年
以下有期徒刑、拘役或五百元以下罰金。
